【裁判字號】    99,審易,1480
【裁判日期】    991217
【裁判案由】    竊盜
【裁判全文】
臺灣桃園地方法院刑事判決            99年度審易字第1480號
公  訴  人  臺灣桃園地方法院檢察署檢察官
被      告  楊桂榮
上列被告因竊盜案件，經檢察官提起公訴（99年度偵字第19640
號），本院判決如下：
        主  文
楊桂榮無罪。
        理  由
一、公訴意旨略以：被告楊桂榮意圖為自己不法之所有，於民國
    99年7 月13日中午12時許，在桃園縣楊梅市（由「楊梅鎮」
    升格為「楊梅市」，下稱楊梅市○○○街1 巷內，徒手竊取
    未上鎖之藍色腳踏車1 部，得手後供己代步之用。嗣楊桂榮
    於99年7 月15日（起訴書誤載為99年7 月13日）中午12時50
    分許，騎乘該腳踏車行經桃園縣楊梅市○○路與大華街路口
    時，因形跡可疑，遭巡邏至該處之警員盤查，被告楊桂榮當
    場向警方坦承竊取上開腳踏車之犯行，警方並當場扣得上開
    腳踏車，而悉上情，因認被告涉有刑法第320 條第1 項之竊
    盜罪嫌。
二、按犯罪事實應依證據認定之，無證據不得認定其犯罪事實。
    又不能證明被告犯罪者，應諭知無罪之判決，刑事訴訟法第
    154 條第2 項、第301 條第1 項分別定有明文。次按認定不
    利於被告之事實，須依積極證據，苟積極證據不足為不利於
    被告事實之認定時，即應為有利於被告之認定，更不必有何
    有利之證據；又事實之認定，應憑證據，如未能發現相當證
    據，或證據不足以證明，自不能以推測或擬制之方法，以為
    裁判基礎。而刑事訴訟法上所謂認定犯罪事實之積極證據，
    係指適合於被告犯罪事實之認定之積極證據而言，雖不以直
    接證據為限，間接證據亦包括在內；然而無論直接或間接證
    據，其為訴訟上之證明，須於通常一般之人均不致有所懷疑
    ，而得確信其為真實之程度者，始得據為有罪之認定，倘其
    證明尚未達到此一程度，而有合理之懷疑存在時，致使無從
    形成有罪之確信，根據「罪證有疑，利於被告」之證據法則
    ，即不得遽為不利被告之認定（最高法院30年度上字第816
    號、29年度上字第3105號、30年度上字第1831號、40年度臺
    上字第86號、76年度臺上字第4986號等判例意旨參照)。 末
    按刑事訴訟法第161 條已於91年2 月8 日修正公布，修正後
    同條第1 項規定：檢察官就被告犯罪事實，應負舉證責任，
    並指出證明之方法。因此，檢察官對於起訴之犯罪事實，應
    負提出證據及說服之實質舉證責任。倘其所提出之證據，不
    足為被告有罪之積極證明，或其闡明之證明方法，無從說服
    法官以形成被告有罪之心證，基於無罪推定之原則，自應為
    被告無罪判決之諭知（最高法院92年臺上字第128 號判例意
    旨參照）。再按刑事訴訟法第156 條第2 項規定，被告雖經
    自白，仍應調查其他必要之證據，以察其是否與事實相符。
    立法目的乃欲以補強證據擔保自白之真實性；亦即以補強證
    據之存在，藉之限制自白在證據上之價值。而所謂補強證據
    ，則指除該自白本身外，其他足資以證明自白之犯罪事實確
    具有相當程度真實性之證據而言。雖其所補強者，非以事實
    之全部為必要，但亦須因補強證據與自白之相互利用，而足
    使犯罪事實獲得確信者，始足當之（最高法院74年度臺覆字
    第10號判例可資參照）。又刑法上之竊盜罪，須意圖為自己
    或第三人不法之所有，而取他人所有物，為其成立要件( 最
    高法院23上字第1892號判例可資參照) 。
三、本件公訴人認被告楊桂榮涉犯上開竊盜罪嫌，無非係以被告
    楊桂榮先後於警詢及檢察官訊問時之自白，當場起獲之腳踏
    車、照片及贓物代保管條等為其所憑之論據。
四、經查：
  (一)訊據被告於本院審理固坦承腳踏車是趁別人不注意時偷牽等
    語，惟查：警方於起獲系爭腳踏車後，除在被告所稱竊得地
    點、桃園縣楊梅市公所、桃園縣楊梅市火車站及桃園縣楊梅
    市內各里之公佈欄張貼失主專刊外，並請被告所稱竊得地點
    之桃園縣楊梅市楊梅里里長發佈消息找尋失主，然迄今仍無
    人前來認領，此有臺灣桃園地方法院檢察署公務電話紀錄單
    及桃園縣政府警察局楊梅分局偵查佐陳鵬勛製作之職務報告
    在卷為證，既無人前來認領，即不排除係他人拋棄之無主物
    。既係無主物，即非他人之物，亦不該當於刑法第320 條竊
    盜罪之「竊取『他人』之動產」之要件。
  (二)被告於警詢時陳述：「我於99年7 月13日中午12時許，在桃
    園縣楊梅市○○街1 巷內，竊取該輛腳踏車。因為該車沒有
    上鎖所以我就直接將它騎走。」（見99年7 月15日警詢筆錄
    ）、於檢察官訊問時陳述：「我是在當天中午12點在新農街
    1 巷內，看到該腳踏車沒有鎖，所以我就把那台車騎走。」
    （見99年7 月15日訊問筆錄）及於本院審理時陳述：「（被
    查獲當時為何向警察供出有行竊系爭腳踏車？）不是我的腳
    踏車，我當然會承認，是警察問我這台腳踏車哪裡來的，我
    就說是我趁別人不注意時偷牽的。」、「（你偷腳踏車，腳
    踏車有無上鎖？）沒有。」、「（腳踏車原先放何處？）新
    成路路口的巷子。」、「（該處是否住家？）不是住家，是
    人行道的巷子。」、「（你偷腳踏車時，旁邊有無其他人？
    ）沒有。」、「（該腳踏車上，有無任何鎖或物品？）沒有
    ，沒有其他東西。」、「（為何你覺得腳踏車是你偷的？）
    因腳踏車不是我的，又剛好就放那邊，我就騎走。」（見本
    院99年12月2 日審判筆錄），雖均坦承本件竊盜犯行，然觀
    諸上開供述之內容及當場起獲之腳踏車、照片及贓物代保管
    條等證據，亦僅能證明被告擅自騎走腳踏車之事實，而無法
    確定該腳踏車究係何人所有或係無主物。
  (三)至公訴人雖指稱：由卷附腳踏車之照片可知，該腳踏車新穎
    ，並非廢棄物，應屬他人所有之有經濟價值之物，雖非無見
    ，然查：依被告供述騎走腳踏車之地點，係在非住家之巷子
    內，且四周無人，一般而言，若係在他人保管中之車輛，則
    所有人多在停放處附近、或將車輛上鎖以便防賊、或在腳踏
    車上標示為個人所有，以表彰自己權利，然扣案之腳踏車上
    無上鎖、無權利標示，且警方在失竊地點、桃園縣楊梅市公
    所、桃園縣楊梅市火車站及桃園縣楊梅市各里張貼失主專刊
    ，竟仍無人前來認領，而無法查得其所有人，已如前述，則
    難排除該腳踏車現為無主物之可能，依上開「罪證有疑，利
    於被告」之證據法則，本院即難遽為不利被告之認定。是故
    ，檢察官前開指述，亦難逕採。綜上，即難遽以刑法第320
    條之竊盜罪相繩。揆諸前揭規定、判例意旨及說明，依現有
    事證，尚難證明被告犯罪，本院自應為其無罪之諭知。
五、據上論斷，應依刑事訴訟法第301 條第1 項，判決如主文。
本案經檢察官呂如琦到庭執行職務。
中    華    民    國    99    年    12    月    17    日
                        刑事庭    法  官  顏世翠
以上正本證明與原本無異。
如不服本判決應於收受判決後10日內向本院提出上訴書狀，並應
敘述具體理由。其未敘述上訴理由者，應於上訴期間屆滿後20日
內向本院補提理由書( 均須按他造當事人之人數附繕本) 「切勿
逕送上級法院」。
                                  書記官  吳忻蒨
中    華    民    國    99    年    12    月    17    日

司法院資訊處製作；財團法人民間司法改革基金會備份。
